臺灣新北地方法院民事裁定
110年度消債更字第238號
聲  請  人  蕭雅惠  
代  理  人  林唐緯律師(法扶律師)

上列當事人因消費者債務清理事件聲請更生，本院裁定如下：
    主  文
聲請人蕭雅惠自中華民國一一一年五月三十一日下午三時起開始
更生程序。
命司法事務官進行本件更生程序。
    理  由
一、按債務人不能清償債務或有不能清償之虞者，得依本條例所
    定更生或清算程序，清理其債務；本條例所稱消費者，係指
    5 年內未從事營業活動或從事小規模營業活動之自然人，前
    項小規模營業係指營業額平均每月新臺幣（下同）20萬元以
    下者；債務人無擔保或無優先權之本金及利息債務總額未逾
    1,200 萬元者，於法院裁定開始清算程序或宣告破產前，得
    向法院聲請更生，消費者債務清理條例（下稱消債條例）第
    3 條、第2 條第1 項、第2 項、第42條第1 項分別定有明文
    。又債務人對於金融機構負債務者，在聲請更生或清算前，
    應向最大債權金融機構請求協商債務清償方案，或向其住、
    居所地之法院或鄉、鎮、市、區調解委員會聲請債務清理之
    調解；債務人為前項請求或聲請，應以書面為之，並提出財
    產及收入狀況說明書、債權人及債務人清冊，及按債權人之
    人數提出繕本或影本，亦為消債條例第151 條第1 項、第2
    項所明定。再法院開始更生程序之裁定，應載明其年、月、
    日、時，並即時發生效力；法院裁定開始更生或清算程序後
    ，得命司法事務官行更生或清算程序，消債條例第45條第1
    項、第16條第1 項前段亦定有明。
二、本件聲請意旨略以：聲請人之配偶於民國84年間經營熱炒店
    虧損，為付清店租及積欠人事費用，只好由聲請人刷卡預借
    現金及辦理信用貸款50萬元，初期每月正常還款本息，後來
    因為利滾利，金額越滾越高，惡性循環，導致欠下巨額欠款
    ，聲請人實無力償還，爰聲請本件更生等語。
三、經查：
  ㈠聲請人主張前因不能清償債務，向本院聲請消費者債務前置
    調解，經本院以110年度司消債調字第91號受理，惟調解不
    成立等情，業經本院依職權調閱調解卷宗查閱無訛。是以，
    本件聲請人所為本件更生聲請可否准許，應審究聲請人其現
    況是否有不能清償債務或有不能清償之虞之情事而定。
  ㈡聲請人主張名下除國泰人壽保單1張(保單價值準備金4萬2,86
    5元)及富邦人壽保單1張(到期解約金39萬2,211元)外，無相
    當財產得以清償債務，現任巨康企業有限公司工作，月薪為
    2萬5,200元等情，有其提出之全國財產稅總歸戶財產查詢清
    單、105年至109年綜合所得稅各類所得資料清單、勞工保險
    被保險人投保資料暨明細、員工職務證明書、薪資調整證明
    、薪資收據、集保戶往來參加人明細資料表（含帳號）、保
    管帳戶客戶餘額表、客戶存券異動明細表、各專戶無資料明
    細表、投資人於清算交割銀行未開戶明細表、保單帳戶價值
    一覽表、富邦人壽保單、中華民國人壽保險商業同業公會保
    險業通報作業資訊系統資料查詢結果表、存摺封面及內頁影
    本等件為憑（見調解卷第17至19頁、第22頁、第24至25頁；
    本院卷第33至85頁），則本院暫以2萬5,200元作為聲請人每
    月所得處分之數額。
  ㈢按債務人必要生活費用，以最近1年衛生福利部或直轄市政府
    所公告當地區每人每月最低生活費1.2倍定之；債務人聲請
    更生或清算時所提財產及收入狀況說明書，其表明每月必要
    支出之數額，與本條例第64條之2第1項、第2項規定之認定
    標準相符者，毋庸記載原因、種類及提出證明文件，消債條
    例第64條之2第1項、第43條第7項分別定有明文。參以111年
    度新北市每人每月最低生活費用1萬5,800元，依此每人每月
    生活所必需之費用應為1萬8,960元（計算式：1萬5,800 元×
    1.2 ＝1萬8,960元），是聲請人主張其生活所必需之費用為1
    萬8,600元（見本院卷第29頁），應屬可採。
  ㈣綜上，聲請人現每月可支配所得2萬5,200元，扣除上開每月
    必要生活支出後，僅有餘額6,600元（計算式：25,200元－18
    ,600元＝6,600元）可供償債，而依最大債權銀行中國信託商
    業銀行及聲請人所陳報債務總額約343萬3,811元(計算式：
    金融機構債權3,112,811元+資產管理公司債權321,000元=3,
    433,811元)，縱扣除上開保單之價值準備金及到期解約金，
    並以聲請人前揭每月可支配收入扣除每月生活必要支出所剩
    餘額全數用以清償債務，尚需逾37年始能將之清償完畢，如
    加計利息負擔，其還款年限顯然更長，又聲請人為50年3月
    生，現已61歲，本院審酌聲請人現況之財產、勞力、年齡及
    信用等清償能力，以聲請人目前每月收入扣除每月合理之基
    本生活費用後，堪認其客觀上處於因欠缺清償能力而不足以
    清償債務之經濟狀態，自符合消債條例第3 條所定之要件。
四、綜上所述，本件聲請人為一般消費者，並未從事營業活動，
    且其確有不能清償債務之虞之情事，又所負無擔保或無優先
    權之本金及利息債務總額未逾1,200萬元，亦未經法院裁定
    開始清算程序或宣告破產，復查無消債條例第6條第3項、第
    8條或第46條各款所定駁回更生聲請之事由存在，則聲請人
    聲請本件更生，洵屬有據，應予准許。
五、至於聲請人於更生程序開始後，應另提出足以為債權人會議
    可決或經法院認為公允之更生方案以供採擇，俾免更生程序
    進行至依消債條例第61條規定應行清算之程度，附此敘明。
六、依消債條例第11條第1項、第45條第1項、第16條第1項，裁
    定如主文。
中　　華　　民　　國　　111 　年　　5　　月　　31   　日
              民事第一庭    法　　　官　洪任遠
上為正本係照原本作成
本件不得抗告
本裁定已於111年5月31日下午3時公告
中　　華　　民　　國　　111 　年　　5　　月　　31   　日
                            書　記　官　黃翊芳